臺灣桃園地方法院刑事判決　　　　　　　　　　　　　九十一年度易字第二八四號
　　公　訴　人　臺灣桃園地方法院檢察署檢察官
　　被　　　告　丙○○
右列被告因侵占案件，經檢察官提起公訴（九十年度偵字第一八九二八號），本院判
決如左：
    主      文
丙○○連續意圖為自己不法之所有，而侵占對於業務上所持有之物，處有期徒刑壹年
陸月。
如附表所示銷貨簽認單（偵卷第十至五十七頁）上偽造之署押肆拾捌枚均沒收。
    事      實
一、丙○○自民國（以下同）八十二年八月十九日起，任職於志成股份有限公司（以
    下簡稱志成公司）新竹營業所，擔任業務主任。工作內容為負責指揮監督該營業
    所所有業務營運、人事管理、帳目審核及倉儲控制等事務，屬於監督並執行所有
    相關經營業務之具有一定決定權之主管級工作人員，為從事業務之人。丙○○為
    志成公司處理事務，本應認真處理，不得為違背任務之行為。詎其竟意圖為自己
    不法所有，於八十二年八月十九日起至九十年六月二十八日之任職期間，利用處
    理相關業務往來之便：
  (一)基於詐欺及背信之概括犯意，連續於附表編號一至四十八所示之時間，先向掌管
    倉庫之該公司倉管人員詐稱伊身兼營業員欲送貨銷售與客戶，而使不知情之倉管
    人員陷於錯誤而先交付貨物乙批，再以如附表犯罪方法所示於其業務上所掌管文
    書之銷貨簽認單（俗稱簽單）上虛偽填載如附表所示之客戶（已停業或尚營業中
    ）名稱及貨物品名、數量、單價、總金額等不實事項，再偽簽該客戶簽名，以表
    彰確有交貨之事實，再交回志成公司，藉此詐得各該偽造銷貨簽認單上所載志成
    公司各項貨品合計價值壹佰陸拾伍萬仟壹佰捌拾玖元之財物，而為違背任務之
    行為，並足以生損害於志成公司及各該客戶。
  (二)另基於侵占業務上持有財物之概括犯意，自八十九年十二月九日起，至九十年五
    月廿四日止，連續多次將如附表編號四十九所示客戶鑫祥五金（新祥五金有限公
    司）向其支付而因業務上持有之貨款現金多筆，合計拾貳萬伍仟肆佰元，予以
    侵吞入己，並未繳歸志成公司。
二、又丙○○因投資股票遭斷頭。乃於九十年二月間，承其前開業務侵占之同一概括
    犯意，意圖為自己不法之所有，趁該營業所會計陳麗君因生產請假而由代為掌管
    營業所財務工作之隙，挪用其因業務上持有之公司現金肆拾捌萬仟柒佰伍拾柒
    元，予以侵占入己。
三、嗣於志成股份有限公司於九十年六月間因新竹營業所虧空金額過於龐大發覺有異
    ，而進行全面清查時，始悉上情。丙○○除繳回九萬元及由志成股份有限公司將
    其九十年六月之薪資肆萬零肆佰壹拾肆元予以抵繳前開虧空金額外，餘貳佰拾
    陸萬玖仟玖佰拾貳元均遭丙○○侵吞花用淨盡。
四、案經志成股份有限公司訴由台灣桃園地方法院檢察署檢察官偵查起訴。
    理      由
一、被告之供述及辯解：
  (一)訊據被告丙○○固坦承前開挪用公司現金肆拾捌萬仟柒佰伍拾柒元及如附表編
    號四十九所示侵占拾貳萬伍仟肆佰元，與偽造附表所示銷貨簽認單及擅自更動
    電腦列帳紀錄等之犯行。
  (二)惟矢口否認有何其他如公訴人所指之業務侵占犯行，辯稱：係前科長丁○○所為
    ，伊僅是代為偽造銷貨簽認單為其掩飾云云。
二、認定犯罪事實所憑之證據及理由：
  (一)被告自白部分，核與告訴人志成股份有限公司指述之情節相符，復有志成公司員
    工資料表、台北市政府營利事業登記證、被告切結書、被告自白書各一紙、志成
    公司銷貨簽認單四十七張、簽貨簽認寄單一張及電腦應收帳款分戶帳列印資料各
    乙件在卷可稽，自信與事實相符，允可憑採。
  (二)雖被告否認其他犯行，辯稱：均係丁○○所為，陳某較伊早到，在八十六年的時
    候，陳某就開始用偽造假的銷貨簽帳單並於夜間偷偷潛入公司來竊取貨品載出去
    賣，在八十六年底、八十七年初被伊發現，發現一共挪用二百多萬元，當時因為
    伊看丁○○年紀輕，想要維護他，並且打電話給陳某父母親，賠了八十幾萬元，
    伊就為其隱瞞，沒有讓公司知道云云。云云，並舉證人戊○○、乙○○、陳麗君
    為證，及提出板橋地方法院八十七年票字第六一四五號相對人為丁○○金額為壹
    佰拾捌萬貳仟零陸拾柒元之本票裁定為據。
  (三)然查上揭各該偽造銷貨簽認單侵占貨物等之事實，業據告訴人志成股份有限公司
    指述明確，復有上開各項證物可資佐證，事證已甚明確。而被告所提證人即新竹
    營業所業務員戊○○、乙○○，倉管人員陳麗君三人固於九十一年四月十六日本
    院審理時到庭：
    戊○○證稱：我一開始是跑福利品市場，後來被告把我調到苗栗區跑業務，又
      把我調到新竹縣湖口區，這是民國八十九年的事，我拿帳單去向客戶收錢的時
      候，竟然發現客戶根本沒有訂購這批貨，導致我收不到錢，這些帳單都是丁○○送貨的，我就拿著帳單回去問被告，被告說他會處理，後來就不了了之，當
      時我雖然名義上是科長，但我仍然還是實際跑業務，是最後公司派專員來查帳
      ，才發現被告侵占等語。
    乙○○證稱：我是跑新竹市的，當時丁○○是各地方都有跑，因為如果有缺業
      務員時他就會接，但我所負責的區域並沒有發現證人萍所說的事情，至於被告
      侵占是後來公司派專員來查帳，我們才知道，之前並不知道。
    陳麗君證稱：我知道丁○○之前有挪用貨品，就是他把每天早上領出去而沒賣
      出去的貨不繳回來，或是根本不把簽單繳回，我問他他就說隔天會再繳回，有
      時候真的會補繳，但我而法辨別哪壹張是當天繳的，哪壹張是補繳的，後來經
      盤點帳目不符，我有向被告報告，他表示他會處理，至於他如何處理，我不知
      道。另外，被告或丁○○亦有可能拿簽單給我們報帳，但那簽單究竟是真的還
      是他們偽造的我則不知道，我們只要簽單上有客戶的簽名，就可以，不會再打
      電話去確認。
    是綜合各該證人之證言，充其量僅能推知丁○○亦有挪用貨品之行為，但無法確
    實證明本件如附表（編號四十九除外）所示之諸項犯行果係陳某所為。
  (四)且丁○○業於八十七年年中離職，已據證人戊○○、乙○○、陳麗君三人證述甚
    明，而卷附之銷貨簽認單日期卻分別為八十九年九月及九十年間，此自與被告所
    辯情節捍格。
  (五)且如附表所示之卷附銷貨簽認單均由被告丙○○所偽造，業據其自承甚明，揆諸
    情理，其內所載之虛捏貨品或金額，顯均遭其侵占無訛。是雖其指偽造銷貨簽認
    單乙節係為丁○○掩飾，辯稱：那是我因為要為丁○○隱瞞，又遇到公司每半年
    都會來查，所以我就每大概一年都會另外寫日期在後的簽單存查以取信公司，我
    已經寫過二、三次，但每次更換後的簽單，我都已經撕掉了，這些客戶都是真的
    ，但簽單是假的，或是根本沒有送貨，或是他已向客戶收了錢，但沒有繳回貨款
    云云。然其又無法提出丁○○原始偽造之單據為憑，空言圖卸，自難遽信。
  (六)又雖被告提出板橋地方法院八十七年票字第六一四五號相對人為丁○○金額為壹
    佰拾捌萬貳仟零陸拾柒元之本票裁定為據，及經本院依職權調取該六紙本票影
    本在卷，然核其金額均與附表諸項所示均不相合，且縱有本票，亦可能係被告與
    丁○○二人間私人債務，仍無法證明係陳某侵占，至為明顯。
  (七)被告復因逃匿曾經本院通緝在案，益見其係畏罪心虛之情態。
  (八)縱上所述，被告置辯多端，均無非事後諉卸圖免之詞，不足採信，其犯行已可認
    定。
三、法律適用：
  (一)業務侵占罪要件之業務上持有，係以直接占有為限，本件志成公司新竹營業所另
    有倉管人員，被告縱屬主管其提領貨品亦需經過倉管人員之登記等情，業據證人
    甲○○證述在卷，從而被告並非直接占有本件貨品甚明。故其以身兼營業員欲送
    貨銷售與客戶為由，向倉管人員提貨，應認係詐欺而非業務侵占之行為。
  (二)核被告所為，如附表編號一至四十八之部分係犯刑法第三百三十九條第一項之詐
    欺取財罪、同法第三百四十二條第一項背信罪及同法第二百十六條、第二百十五
    條之行使業務上登載不實罪。
  (三)其業務上登載不實文書之低度行為應為行使之高度行為所吸收，不另論罪。
  (四)又被告於本件銷貨簽認單上偽造客戶之署押，係表彰該客戶已收到該項貨品之用
    意，係具同法第二百二十條「準文書」之性質。其偽造後加以行使，核另犯有同
    法第二百十六條、第二百十條之行使偽造（準）私文書罪。
  (五)而被告偽造署押之行為，則係其偽造（準）私文書犯行之階段行為，亦不另論罪
    。
  (六)另如附表編號第四十九及事實欄第二項之部分，被告則係犯有同法第三百三十六
    條第二項之業務侵占罪。
  (七)又被告前開侵占業務上所持有物之行為，當然含有違背任務之性質，屬特殊背信
    行為，故縱同時構成背信罪之要件，亦不另成立背信罪。
  (八)被告先後多次犯行，時間緊接，犯罪構成要件相同，顯係基於概括犯意為之，皆
    為連續犯，爰依刑法第五十六條之規定，各論以一罪，並均加重其法定本刑。
  (九)其所犯前開詐欺取財罪、背信罪、行使業務上登載不實罪、行使偽造（準）私文
    書罪（附表一至四十八部分）及業務侵占罪（附表四十九及事實欄第二項部分）
    五罪間，具有方法、結果之牽連關係，為牽連犯，應依刑法第五十五條之規定，
    從一重之業務侵占罪處斷。
  (十)被告所犯除業務侵占以外之其他犯行，業據敘明於起訴書事實欄（附表），雖所
    犯法條漏予記載，惟仍不影響本院認定。
四、科刑及其審酌事項：
    爰審酌被告之品行、犯罪之動機、目的、行為次數、所侵占款項之金額甚鉅及其
    犯罪後就其犯行猶飾辭否認、態度不佳、並無悔意等一切情狀，量處如主文所示
    之刑，以示懲儆。
五、沒收：
    如附表編號一至四十八所示銷貨簽認單（偵卷第十至五十七頁）上被告所偽造客
    戶之署押，共計四十八枚，應依刑法第二百十九條之規定宣告沒收。
六、不另為無罪之諭知：
    公訴意旨另以：被告有如附表編號五十所示之犯行，同犯有業務侵占罪云云。訊
    之被告堅決否認有此犯行，按公訴人認被告犯有此項罪行無非僅以告訴人之指述
    及偵查卷附應收帳款分戶帳（松興）乙件為其論據。然查，依該分戶帳之記載，
    固顯示該客戶（松興）尚有應收帳款萬柒仟捌佰元未結（繳納），惟除此之外
    ，別無根由可證此項未結之帳款係遭被告侵占。更無任何積極證據可證係被告「
    利用主管職權，提領貨物後擅自將該筆應收帳款填寫於客戶帳冊內，實則私下侵
    占該筆貨物」之事實。此經本院訊之志成公司告訴代理人亦稱：我們公司就是少
    了這批貨，但我們沒有別的證據可供提出等語。是被告此部份犯罪尚不能證明，
    惟依公訴意旨認此部份與前開認定有罪部份係具連續犯之裁判上一罪關係，按審
    判不可分原則，爰不另為無罪之諭知。
據上論斷，應依刑事訴訟法第二百九十九條第一項前段，刑法第五十六條，第二百十
條、第二百十五條、第二百十六條、第二百十九條、第二百二十條、第三百三十六條
第二項、第三百三十九條第一項、第三百四十二條第一項、第五十五條，罰金罰鍰提
高標準條例第一條前段，判決如主文。
本案經檢察官楊挺宏到庭執行職務。
中      華      民      國    九十一    年      六      月    二十八    日
                臺灣桃園地方法院刑事第五庭
                                  法      官    江  德  民
右正本證明與原本無異。
如不服本判決，應於判決送達後十日內，向本院提出上訴狀。
                                  法院書記官    李  劍  龍
中      華      民      國    九十一    年      六      月    二十八    日
附論罪科刑依據之法條：
刑法第三百四十二條
為他人處理事務，意圖為自己或第三人不法之利益，或損害本人之利益，而為違背其
任務之行為，致生損害於本人之財產或其他利益者，處五年以下有期徒刑、拘役或科
或併科一千元以下罰金。
前項之未遂犯罰之。
刑法第三百三十九條
意圖為自己或第三人不法之所有，以詐術使人將本人或第三人之物交付者，處五年以
下有期徒刑、拘役或科或併科一千元以下罰金。
以前項方法得財產上不法之利益或使第三人得之者，亦同。
前二項之未遂犯罰之。
刑法第三百三十六條
對於公務上或因公益所持有之物，犯前條第一項之罪者，處一年以上七年以下有期徒
刑，得併科五千元以下罰金。
對於業務上所持有之物，犯前條第一項之罪者，處六月以上五年以下有期徒刑，得併
科三千元以下罰金。
前二項之未遂犯罰之。
刑法第二百十六條
行使第二百十條至第二百十五條之文書者，依偽造、變造文書或登載不實事項或使登
載不實事項之規定處斷。
刑法第二百十條
偽造、變造私文書，足以生損害於公眾或他人者，處五年以下有期徒刑。
刑法第二百十五條
從事業務之人，明知為不實之事項，而登載於其業務上作成之文書，足以生損害於公
眾或他人者，處三年以下有期徒刑、拘役或五百元以下罰金。
刑法第二百十七條
偽造印章、印文或署押，足以生損害於公眾或他人者，處三年以下有期徒刑。
盜用印章、印文或署押，足以生損害於公眾或他人者，亦同。
